臺灣高等法院臺中分院民事裁定　　　九十一年度家抗字第一三七號
　　　抗　告　人　行政院國軍退除役官兵輔導委員會台中縣榮民服務處
　　　法定代理人　甲○○
右抗告人因處分被繼承人鄭相南遺產事件，對於中華民國九十一年十月十四日臺灣臺
中地方法院九十一年度家聲字第三八五號所為裁定，提起抗告，本院裁定如左：
      主      文
原裁定廢棄。
被繼承人鄭相南所遺坐落(一)台中縣太平市○○○段車籠埔小段三○七之五三地號、地
目建、面積○‧○○八四公頃、持分二分之一之土地；(二)建號一四一一，門牌台中縣
太平市○○路五之一巷一弄四四號、本國式二層樓房、面積共五三點二○平方公尺、
持分二分之一之建物，准予變賣。
聲請及抗告程序費用，由被繼承人之遺產負擔。
      理      由
一、按台灣地區與大陸地區人民關係條例第六十七條第一項前段規定「被繼承人在台
    灣地區之遺產，由大陸地區人民依法繼承者，其所得財產總額，每人不得逾新台
　　幣二百萬元。」、第四項「第一項遺產中，有以不動產為標的者，應將大陸地區
　　繼承人之繼承權折算價額。」國防部及行政院國軍退除役官兵輔導委員會為處理
　　現役軍人或退除役官兵死亡而無人繼承、繼承人有無不明或繼承人因故不能管理
　　，依上開條例之授權，並制定「退除役官兵死亡無人繼承遺產管理辦法」，依該
　　辦法第八條之一第一項規定「遺產管理人為清償債權、交付遺贈物或移交遺產給
　　大陸地區繼承人，有變賣遺產之必要者，應聲請法院許可後辦理。」，即遺產管
　　理人為移交遺產給大陸地區之繼承人，而有變賣遺產之必要者，應聲請法院許可
　　後變賣之。
二、抗告意旨主張：抗告人依台灣地區與大陸地區人民關係條例 (下稱兩岸人民條例
    ) 第六十八條之規定，為單身亡故之被繼承人鄭相南之遺產管理人，經依法公示
    催告其大陸地區以外繼承人、債權人及受遺贈人承認繼承、報明債權及願受遺贈
    與否之聲明。茲因現有大陸地區繼承人向原法院表明願繼承被繼承人遺產，並經
    原法院准予備查在案。依兩岸人民條例第六十七條第四項前段規定，向原法院請
    准予變賣被繼承人之遺產，以便折算價額交付價金予大陸地區繼承人，經原法院
    以本件被繼承人之遺產既無為清償債權或交付遺贈物之必要，不符前揭規定而予
    駁回聲請；惟查，依據兩岸人民條例第六十八條第三項規定，授權行政院國軍退
    除役官兵輔導委員會訂定，並報行政院核定發布之『退除役官兵死亡無人繼承遺
    產管理辦法』第八條之一第一項規定：「遺產管理人為清償債權、交付遺贈物或
    移交遺產給大陸地區繼承人，有變賣遺產之必要者，應聲請法院許可後辦理」，
    乃民法之特別規定，應優先適用，茲本件現有大陸地區人民向原法院表明願繼承
    人鄭相南之遺產，而被繼承人鄭相南之遺產復以不動產為標的，自應將大陸地區
    繼承人繼承權利折算為價額，以移交大陸大區繼承人，是抗告人自有變賣遺產之
    必要；次查，依據民法第一千一百七十九條第二項後段固規定遺產管理人為清償
    債權或交付遺贈物之必要，須經親屬會議之同意，始得變賣遺產，但同法第一千
    一百三十二條第二項亦規定，親屬會議不能召開或召開有困難時，依法應經親屬
    會議之事項由有召集權人聲請法院處理之。本件被繼承人在台灣別無繼承人，亦
    無足以組成親屬會議之親屬，自應依首揭法文規定，聲請法院准許後，變賣被繼
    承人之遺產，以移交大陸地區繼承人，是本件聲請依法有據，原法院駁回聲請，
    顯有違誤，請求廢棄等語。
三、經查，抗告人聲請變賣被繼承人之遺產，並提出被繼承人戶籍謄本、法院公示催
    告裁定、原法院家事法庭函、土地及建物謄本等影本各一件為證，再被繼承人所
    遺留財產僅坐落(一)台中縣太平市○○○段車籠埔小段三○七之五三地號、地目建
    、面積○‧○○八四公頃、持分二分之一之土地；(二)建號一四一一，門牌台中縣
    太平市○○路五之一巷一弄四四號、本國式二層樓房、面積共五三點二○平方公
    尺、持分二分之一之建物等不動產，別無其他財產，茲現僅有被繼承人之大陸地
    區繼承人表明願為繼承，被繼承人在台灣復無其他繼承人或親屬，為保障大陸地
    區繼承人合法繼承之權利，自有變賣被繼承人鄭相南所有不動產以移交其大陸地
    區繼承人之必要。是抗告人聲請將被繼承人鄭相南之上揭不動產予以變賣，應無
    不合。原法院未予詳察，遽以駁回抗告人之聲請，自有未洽。抗告論旨執以指摘
    原裁定不當，求予廢棄，為有理由，應由本院將原裁定廢棄，並自為裁定如主文
    第二項所示。
四、據上論結，本件抗告為有理由，依非訟事件法第二十八條、第八條第一項前段，
    民事訴訟法第四百九十二條第二項，裁定如主文。
中　　　華　　　民　　　國　　九十一　　年　　 十二　　 月　　 十三　　 日
~B1民事第五庭審判長法　官　陳滿賢
~B2　　　　　　　　法　官　邱森樟
~B3　　　　　　　　法　官　朱　樑
右為正本係照原本作成。
如不服本裁定應於裁定送達後十日內向本院提出抗告理由狀（須按他造人數附具繕本
），並繳納抗告裁判費新臺幣肆拾伍元及送達用雙掛號郵票拾份（每份拾肆元）。
~B　　　　　　　　書記官  陳秀真
中　　　華　　　民　　　國　　九十一　　年　　 十二　　 月　　 十七　　 日
                                                                        Ｙ
